臺灣臺南地方法院刑事判決　　　　　　　 96年度訴字第716號
公　訴　人　臺灣臺南地方法院檢察署檢察官
被　　　告　甲○○
指定辯護人　宋金比律師
上列被告因偽造有價證券等案件，經檢察官提起公訴（95年度偵
緝字第335號），本院判決如下：
    主  文
甲○○竊盜，處有期徒刑陸月，減為有期徒刑月。又意圖供行
使之用，而偽造有價證券，處有期徒刑年貳月。「常興機車承
借合約切結書」上偽造之「周明通」簽名壹枚、指印貳枚；發票
人「周明通」、發票日民國九十四年九月三十日、面額新臺幣貳
萬元之本票上偽造之「周明通」簽名壹枚、指印壹枚，均沒收。
應執行有期徒刑年肆月；「常興機車承借合約切結書」上偽造
之「周明通」簽名壹枚、指印貳枚；發票人「周明通」、發票日
民國九十四年九月三十日、面額新臺幣貳萬元之本票上偽造之「
周明通」簽名壹枚、指印壹枚，均沒收。
    事  實
一、甲○○前於民國94年7 月間因竊盜案件，經本院以94年度簡
    上字第92號刑事判決判處有期徒刑4 月確定，尚未執行，仍
    意圖為自己不法所有，於94年9 月25日凌晨2 時或3 時許，
    在臺南縣永康市○○路某處，見遭不詳姓名竊賊所竊取而停
    放該處懸掛車牌號碼UWK-702 號車牌、車身引擎號碼為 3XY
    -318271 號之機車（該機車為吳建明所有，原車牌號碼為VH
    O-469號，於94年9 月18日凌晨0時許，在臺南縣永康市○○
    ○ 路386 號住處前遭不詳姓名竊賊所竊取；另車牌號碼UWK-
    702 號車牌，為李淑美所有，於94年9 月24日10時許，在臺
    南市○區○○路170 巷49號1 樓，同遭不詳姓名竊賊所竊取
    ），因機車鑰匙插於機車電門未取下，即徒手竊得該機車後
    供己騎用。
二、嗣甲○○騎乘該機車前往臺東，該機車因故障無法續駛，甲
    ○○乃於94年9 月30日20時許，將該車送往臺東市○○路 ○
    段110 號乙○○所經營之「常興機車行」修理，因乙○○告
    知無法立即修復，甲○○遂基於意圖為自己不法之所有犯意
    ，向乙○○表示欲暫先租用機車以為代步，而在乙○○所提
    供「常興機車承借合約切結書」上偽造「周明通」之簽名 1
    枚、指印2 枚，並意圖供行使之用，於乙○○所提供之本票
    上「發票人」欄偽造「周明通」簽名、指印各1 枚，而以「
    周明通」名義簽發面額新臺幣（下同）2 萬元，發票日為94
    年9 月30日之本票一紙，隨後將上開切結書及本票持交「常
    興機車行」之負責人乙○○，表示係「周明通」承租機車，
    並以上開本票供作擔保之用而行使，致使乙○○陷於錯誤，
    以為甲○○確係「周明通」本人，而於當日交付車牌號碼PV
    T-431 號機車供甲○○使用，足生損害於「周明通」、乙○
    ○之權益。嗣甲○○逾期未歸還前開機車，乙○○乃報警處
    理，經臺東縣警察局臺東分局將前開切結書所按捺之指印送
    請內政部警政署刑事警察局比對鑑定結果，查知該指印應為
    甲○○所有，繼查悉上情。
三、案經乙○○訴請臺東縣警察局臺東分局報請，及乙○○配偶
    潘秀姬訴由臺灣臺東地方法院檢察署，經該署檢察官呈請臺
    灣高等法院檢察署檢察長核轉臺灣臺南地方法院檢察署檢察
    官偵查起訴。
    理  由
一、證據能力認定部分－
  (一)按被告以外之人於審判外之陳述，雖不符刑事訴訟法第 159
    條之1 至第159 條之4 之規定，而經當事人於審判程序同意
    作為證據，法院審酌該言詞陳述或書面陳述作成時之情況，
    認為適當者，亦得為證據，為刑事訴訟法第159 條之5 第 1
    項所明文。其立法理由在於傳聞證據未經當事人之反對詰問
    予以核實，乃排斥其證據能力。惟當事人如放棄對原供述人
    之反對詰問權，於審判程序表示同意該等傳聞證據可作為證
    據，此時，法院除認該傳聞證據欠缺適當性外，自可承認其
    證據能力。
  (二)卷附證人吳建明、乙○○、潘秀姬於司法警察調查或檢察官
    偵訊中之證述（參警卷第1 頁至第3 頁，臺灣臺南地方法院
    檢察署95年度偵字第9031號偵查卷第25頁，臺灣臺東地方法
    院檢察署95年度偵字第154 號偵查卷第24頁至第25頁），雖
    均屬審判外之言詞或書面陳述，為傳聞證據，然被告及其辯
    護人於本院準備程序時，均同意作為證據，經本院記明筆錄
    （參本院96年7 月23日準備程序筆錄第4 頁即審卷第28頁）
    ，基於尊重當事人對傳聞證據之處分權，及證據資料愈豐富
    ，愈有助於真實發見之理念，且強化言詞辯論主義，使訴訟
    程序得以順暢進行，上開傳聞證據亦均具有證據能力。再本
    院認前開證人於司法警察調查中所為之陳述，因渠等均為本
    案被害人，到案或到庭陳述其被害過程，當無不法取供情形
    ，足認所為陳述係出於自由意志所為，是本院審酌該等陳述
    作成時之情況，並無不法之情事，認為適當，上開證據，自
    有證據能力。
  (三)司法警察等偵查輔助人員於案件未移送檢察官偵辦前之調查
    犯罪階段，依據檢察長之概括授權，先行將尿液、血液、毒
    品、槍砲、彈藥、刀械等證物送請檢察機關預先核定之專責
    鑑定人或鑑定機關（團體）實施鑑定，基於檢察一體原則，
    該鑑定人或鑑定機關（團體）亦應視同受承辦檢察官所選任
    或囑託而執行鑑定業務，其等出具之書面鑑定報告應屬刑事
    訴訟法第206 條所定之傳聞例外，當具有證據能力，業據臺
    灣高等法院暨其所屬法院於92年8 月間舉行之刑事訴訟新制
    法律問題研討會決議在案，而臺灣高等法院檢察署檢察長已
    概括選任內政部警政署刑事警察局為指紋鑑定機關，有臺灣
    高等法院檢察署95年8 月13日檢文允字第0921001115號函可
    稽。依上開說明，卷附內政部警政署刑事警察局指紋比對鑑
    定書，雖係被告以外之人於審判外之書面陳述，然係檢察機
    關概括委託內政部警政署刑事警察局鑑定後所製作之鑑定報
    告，該鑑定並已詳述鑑定之經過及結果，為刑事訴訟法第15
    9 條第1 項所指例外情形，應有證據能力。
二、認定犯罪事實所憑證據及理由─
  (一)上開被告甲○○竊取前開懸掛號碼UWK-702 號車牌、引擎號
    碼3XY-318271號之機車，並另行起意於上揭時地冒用「周明
    通」名義，在前述切結書及本票上偽造「周明通」之簽名、
    指印，繼持之向乙○○租得機車等事實，迭據被告於偵訊及
    本院審理時坦承不諱（參臺灣臺南地方法院檢察署95年度偵
    字第9031號偵查卷第4 頁至第5 頁、第10頁、第17頁，本院
    96年7 月23日準備程序筆錄第3 頁即審卷第27頁、96年8 月
    3 日審判筆錄第6 頁至第7 頁即審卷第42頁至第43頁），核
    與證人吳建明、乙○○及潘秀姬等人或於司法警察調查，或
    於檢察官偵訊中所證述情節相符（參警卷第1 頁至第3 頁，
    臺灣臺南地方法院檢察署95年度偵字第9031號偵查卷第25頁
    ，臺灣臺東地方法院檢察署95年度偵字第154 號偵查卷第24
    頁至第25頁），並有車牌號碼UWK-702 號車輛失竊車牌遺失
    作業系統詳細資料畫面（參警卷第5 頁）、常興機車承借合
    約切結書、本票（均參警卷第10頁）在卷可稽；再該切結書
    所按捺之指印，經警送往內政部警政署刑事警察局鑑驗結果
    ，確為被告本人之指紋，有指紋比對鑑定書及指紋卡（警卷
    第11頁至第12頁）附卷稽，足徵被告自白核與事實相符。
  (二)綜上所述，被告確有上開竊盜、行使偽造私文書、偽造有價
    證券及詐欺取財等犯行，洵堪認定。
三、論罪科刑之理由─
  (一)查被告行為後，刑法業於94年2 月2 日修正公布，95年7 月
    1 日起施行。按行為後法律有變更者，適用行為時之法律，
    但行為後之法律有利於行為人者，適用最有利於行為人之法
    律，現行刑法第2 條第1 項定有明文。此條規定乃與刑法第
    1 條罪刑法定主義契合，而貫徹法律禁止溯及既往原則，係
    規範行為後法律變更所生新舊法律比較適用之準據法，是刑
    法第2 條本身雖經修正，但刑法第2 條既屬適用法律之準據
    法，本身尚無比較新舊法之問題，應一律適用裁判時之現行
    刑法第2 條規定以決定適用之刑罰法律，先予辨明。又以本
    次刑法修正之比較新舊法，應就罪刑有關之共犯、未遂犯、
    想像競合犯、牽連犯、連續犯、結合犯，以及累犯加重、自
    首減輕暨其他法定加減原因（如身分加減）與加減例等一切
    情形，綜其全部罪刑之結果而為比較，最高法院95年5 月23
    日著有95年度第8 次刑庭會議決議可資參照。經查：
  1.刑法第55條牽連犯經刪除，是於新法修正施行後，被告所為
    行使偽造文書、偽造有價證券及詐欺取財等犯行，即須分論
    併罰。比較新舊法之規定，修正後之規定對於被告較為不利
    ，依刑法第2 條第1 項之規定，自應適用行為時且較有利於
    被告之法律，即刑法第55條後段規定，從較重之一罪及論以
    一罪。
  2.被告行為後，刑法第320 條第1 項竊盜罪、第201 條偽造有
    價證券罪、第339 條第1 項詐欺取財罪法條固未修正，其法
    定罰金刑部分，依刑法施行法第1條之1規定，雖改以新臺幣
    為罰金之單位並提高30倍，惟因修正前之罰金單位為銀元，
    與新臺幣之折算比例為3 比 1，又因前刑法分則有關條文罰
    金之倍數亦經修正前罰金罰鍰提高標準條例提高為10倍，就
    罰金之最高額而言，實與修正前罰金之最高額相同，惟罰金
    之最低額部分，因刑法第33條第5 款亦經修正，罰金最低額
    亦提高為新臺幣1,000 元以上，並以百元為單位，因而以修
    正前之規定較有利於被告。
  3.修正前刑法第51條規定：「數罪併罰，分別宣告其罪之刑，
    依左列各款定其應執行者：」其中第5 款規定：「宣告多數
    有期徒刑者，於各刑中之最長期以上，各刑合併之刑期以下
    ，定其刑期。但不得逾二十年。」修正後刑法第51條第5 款
    規定：「宣告多數有期徒刑者，於各刑中之最長期以上，各
    刑合併之刑期以下，定其刑期。但不得逾三十年」比較結果
    ，修正後刑法並非較有利於行為人，依刑法第2 條第1 項前
    段之規定，仍應依修正前刑法，定其應執行之刑。
  (二)核被告所為，係犯刑法第320 條第1 項竊盜罪、同法第 210
    條、第216 條行使偽造私文書罪、第201 條第1 項偽造有價
    證券罪及第339 條第1 項詐欺取財罪。被告偽造「周明通」
    之簽名、指印於常興機車承借合約切結書，為偽造私文書之
    階段行為；另被告偽造「周明通」之簽名、指印於本票上，
    亦屬於偽造有價證券之階段行為；又被告偽造私文書後持以
    行使，其偽造私文書之低度行為應為其行使之高度行為所吸
    收，均不另論罪。而被告偽造有價證券後持以行使，其行使
    偽造有價證券之低度行為應為其偽造之高度行為所吸收，亦
    不另論罪。
  (三)被告上開行使偽造私文書罪、偽造有價證券罪及詐欺取財罪
    間，有方法結果之牽連關係，為牽連犯，依修正前刑法第55
    後規定，應從一重之偽造有價證券罪處斷。
  (四)被告所犯竊盜及偽造有價證券等犯行，乃犯意個別、行為互
    殊，應予分論併罰。
  (五)本院審酌被告正值壯年，不思正途以獲取所需，屢屢率爾竊
    取他人之財物，危害他人財產安全，又冒用他人姓名租用機
    車，繼為偽造文書、有價證券等行為，除嚴重影響他人權益
    外，亦損害社會交易秩序，危害非輕，實屬不該，惟念其犯
    後坦承犯行，態度良好等一切情狀，分別量處如主文所示之
    刑。
  (六)本件被告上開犯罪時間雖均在96年4 月24日以前，然依中華
    民國96年罪犯減刑條例第2條第1項之規定，所涉犯之罪如經
    宣告死刑、無期徒刑或逾有期徒刑1 年6 月之刑者，不予減
    刑，被告所涉犯刑法第201 條第1 項偽造有價證券罪，其最
    輕本刑為3 年以上有期徒刑，自不符合前開得減刑規定；至
    於被告另犯刑法第320 條第1 項竊盜罪，因合於中華民國96
    年罪犯減刑條例第2 條第1 項第3 款減刑規定，爰依據前開
    規定，減其宣告刑二分之一，乃由原宣告刑有期徒刑4 月，
    減為有期徒刑2 月；並與前開偽造有價證券罪所處之刑，定
    其應執行刑。
  (七)偽造「周明通」為發票人之本票1 張，係偽造之有價證券，
    而依據最高法院前開決議，從刑附屬於主刑，依主刑所適用
    之法律，故應依修正前刑法第205 條規定，不問屬於犯人與
    否宣告沒收。
四、適用之法律─
  (一)刑事訴訟法第299 條第1 項前段。
  (二)刑法第2 條第1 項前段、修正前刑法第320 條第1 項、第21
    0 條、第216 條、第201 條第1 項、第339 條第1 項、第55
    條後段、第205 條、第51條第5 款。
  (三)刑法施行法第1 條之1 第1 項、第2 項前段。
  (四)中華民國96年罪犯減刑條例第2 條第1 項第3 款、第7 條。
本案經檢察官丙○○到庭執行職務。
中　　華　　民　　國　　96　　年　　8 　　月　　17　　日
                  刑事第十一庭審判長法　官  張維君
                                    法  官  黃翰義
                                    法  官  陳威龍
上列正本證明與原本無異。
如不服本判決應於送達後10日內向本院提出上訴狀。
                                    書記官  黃傳鈞
中　　華　　民　　國　　96　　年　　8 　　月　　17　　日
附錄本案論罪科刑法條：
中華民國刑法第320條第1項
意圖為自己或第三人不法之所有，而竊取他人之動產者，為竊盜
罪，處 5 年以下有期徒刑、拘役或 5 百元以下罰金。
刑法第201條
意圖供行使之用，而偽造、變造公債票、公司股票或其他有價證
券者，處3 年以上10年以下有期徒刑，得併科3 千元以下罰金。
刑法第210條
偽造、變造私文書，足以生損害於公眾或他人者，處5 年以下有
期徒刑。
刑法第216條
行使第210 條至第215 條之文書者，依偽造、變造文書或登載不
實事項或使登載不實事項之規定處斷。
刑法第339條第1項
意圖為自己或第三人不法之所有，以詐術使人將本人或第三人之
物交付者，處5 年以下有期徒刑、拘役或科或併科1 千元以下罰
金。
